臺灣彰化地方法院民事裁定
110年度司繼字第1647號
聲  請  人  中國信託商業銀行股份有限公司


法定代理人  利名献  


關 係 人    黃雪汝  
            財政部國有財產署中區分署

法定代理人  趙子賢  
上列聲請人聲請對被繼承人黃義肯選任遺產管理人事件，本院裁
定如下：
    主  文
選任黃雪汝為被繼承人黃義肯（民國00年0月0日生，身分證統一
編號：Z000000000號，生前籍設：彰化縣○○鄉○○村○○路0巷0號，
民國110年7月16日死亡）之遺產管理人。
准對被繼承人黃義肯之繼承人為承認繼承之公示催告。
被繼承人黃義肯之大陸地區以外之繼承人，應自本公示催告公告
於司法院網站之翌日起，1年內承認繼承。上述期限屆滿而無繼
承人承認繼承時，被繼承人之遺產，於清償債權並交付遺贈物後
，如有賸餘即歸屬國庫。
程序費用新臺幣壹仟元由被繼承人黃義肯之遺產負擔。
    理  由
一、本件聲請意旨略以：聲請人為被繼承人黃義肯之債權人，被
    繼承人於110年7月16日死亡，其繼承人均已拋棄繼承，亦未
    經親屬會議選定被繼承人之遺產管理人，致聲請人無法行使
    權利，為確保聲請人之權利，為此聲請選任被繼承人黃義肯
    之遺產管理人等語。
二、按先順序繼承人均拋棄其繼承權時，由次順序之繼承人繼承
　　。其次順序繼承人有無不明或第四順序之繼承人均拋棄其繼
    承權者，準用關於無人承認繼承之規定，民法第1176條第6
    項定有明文。次按繼承開始時，繼承人之有無不明者，由親
    屬會議於1個月內選定遺產管理人，並將繼承開始及選定遺
    產管理人之事由，向法院報明；親屬會議依前條規定為報明
    後，法院應依公示催告程序，定6個月以上之期限，公告繼
    承人，命其於期限內承認繼承；無親屬會議或親屬會議未於
    前條所定期限內選定遺產管理人者，利害關係人或檢察官，
    得聲請法院選任遺產管理人，並由法院依前項規定為公示催
    告，此為民法第1177條、第1178條所明定。
三、經查，聲請人主張之前揭事實，業據其提出本院103年度司
    執字第37312號債權憑證、本院110年度司執字第21558號執
    行命令、本院110年度司繼字第1186號家事事件公告、繼承
    系統表、除戶謄本、土地登記謄本等件（均影本）為證，並
    經本院依職權調閱上開拋棄繼承卷宗，經核無訛，聲請人之
    主張堪信屬實。從而，被繼承人於繼承開始時，依民法第11
    38條所定之繼承人均已拋棄繼承權，亦無親屬會議於法定期
    限內選定遺產管理人，聲請人以利害關係人即債權人身分聲
    請為被繼承人選任遺產管理人，依法即屬有據，本件自有選
    任遺產管理人之必要。又選任遺產管理人，首在考慮其適切
    性，即除管理遺產須公平外，應以對遺產遺債情況瞭解較深
　　，或對遺產管理事務有專業能力者為優先選任，查被繼承人
    有公同共有之土地須賴遺產管理人管理該事務，經函詢被繼
    承人黃義肯之配偶、手足是否願擔任遺產管理人，被繼承人
    之手足黃雪汝具狀表示有意願擔任，有陳報狀1紙附卷可參
　　。審酌黃雪汝係被繼承人之手足，理較他人瞭解被繼承人之
    債權債務關係，參以黃雪汝年約58歲，正值中壯年，應堪勝
    任遺產管理乙職，為利遺產之清理，並顧及遺產管理人之公
    益性及適切性，本院認選任黃雪汝為被繼承人黃義肯之遺產
    管理人應為適當，依法選任之並為承認繼承之公示催告，裁
    定如主文所示。
四、又若無該被繼承人之繼承人承認繼承，其遺產於清償債權，
    並交付遺贈物後，如有賸餘，歸屬國庫。從而國有財產署依
    國有財產法第9條之規定，對被繼承人之財產具有期待利益
　　；且非公用財產，以國有財產局（現為國有財產署）為管理
    機關，民法第1185條、國有財產法第12條分別定有明文，國
    有財產署依法係非公用財產之管理機關，自與本件有利害關
    係，是本院依職權併予通知，附此說明。
五、另依民法1179、1180條、家事事件法第140條，遺產管理人
    有下列職務及義務：一、編製遺產清冊。二、為保存遺產必
    要之處置。三、聲請法院依公示催告程序，限定一年以上之
    期間，公告被繼承人之債權人及受遺贈人，命其於該期間內
    報明債權及為願受遺贈與否之聲明，被繼承人之債權人及受
    遺贈人為管理人所已知者，應分別通知之。四、清償債權或
    交付遺贈物。五、有繼承人承認繼承或遺產歸屬國庫時，為
    遺產之移交。前項第一款所定之遺產清冊，管理人應於就職
    後三個月內編製之；第四款所定債權之清償，應先於遺贈物
    之交付，為清償債權或交付遺贈物之必要，管理人經親屬會
    議之同意，得變賣遺產。遺產管理人，因親屬會議，被繼承
    人之債權人或受遺贈人之請求，應報告或說明遺產之狀況。
    法院選任之遺產管理人於職務執行完畢後，應向法院陳報處
    理遺產之狀況並提出有關文件，附此敘明。
六、依家事事件法第127條第4項規定，裁定如主文。
七、如對本裁定抗告，須於裁定送達後10日之不變期間內，向本
    院提出抗告狀，並繳納抗告費新臺幣1,000元。
中　　華　　民　　國　　111 　年　　1 　　月　　21　　日
                  家事法庭     司法事務官　曾怡華